臺灣高等法院高雄分院刑事判決　　　　 94年度上訴字第938號
上　訴　人　臺灣高雄地方法院檢察署檢察官
上　訴　人
即　被　告　甲○○
選任辯護人　劉新安律師
上列上訴人因被告違反懲治走私條例等案件，不服臺灣高雄地方
法院93年度訴字第3450號中華民國94年6 月7 日第一審判決（起
訴案號：臺灣高雄地方法院檢察署92年度偵字第23204 號），提
起上訴，本院判決如下：
    主  文
原判決撤銷。
甲○○私運管制物品進口逾公告數額，處有期徒刑捌月。緩刑貳
年。
    事  實
一、甲○○係設在高雄市○○區○○街184 號「經元貿易有限公
    司」（以下簡稱經元公司）之負責人，明知完稅價格超過新
    臺幣（下同）10萬元之匪偽生產、製造、加工等之物品，為
    管制進口之物品，竟基於私運管制物品進口之故意，於民國
    90年3 月2 日向香港商裕邦國際有限公司（以下簡稱裕邦公
    司），購買中國大陸所生產之發電機組計417 組（總重量為
    8,877 公斤，完稅價格為132 萬9,073 元），並委由不知情
    之不詳船舶運輸人裝載在貨櫃中，於同年5 月25日自韓國釜
    山港起運，並於同年月28日進口至高雄港；再基於行使業務
    登載不實文書之故意，委由不知情之負責進口報關業務之展
    新報關有限公司負責人阮世華，以上開發電機組生產國為韓
    國，而製作「生產國為韓國」之內容不實之BC / 90/ N965/
    0111號進口報單，並由阮世華於90年5 月29日持之向財政部
    高雄關稅局投單報運，足以生損害於財政部高雄關稅局對貨
    物進口及產地管理之正確性。嗣經財政部高雄關稅局查驗人
    員於90年5 月31日查驗結果，懷疑上開發電機組產地為中國
    大陸，再經財政部關稅總局進口貨品原產地認定委員會於90
    年11月22日會同有關機關代表及學者專家，審議結果認定上
    開發電機組原產地為中國大陸，因而查悉上情。
二、案經法務部調查局航業海員調查處高雄調查站移送臺灣高雄
    地方法院檢察署檢察官偵查起訴。
    理  由
一、程序方面─
    本件上訴人即被告甲○○（以下簡稱被告）所犯係死刑、無
    期徒刑、最輕本刑為3 年以上有期徒刑以外之罪，其就被訴
    事實為有罪之陳述，經法官告知簡式審判程序之旨，並聽取
    公訴人、被告之意見後，本院認為適宜進行簡式審判程序，
    故本件適用簡式審判程序審理，合先敘明。
二、認定犯罪事實所憑證據及理由─
  (一)上開犯罪事實，有證人即財政部高雄關稅局查驗人員陳連
    德於原審證稱：「股長許英傑根據發電機的型錄上網查，發
    現發電機的工廠設在上海，所以產地可疑，才派伊去查，扣
    案的發電機組箱子上有貼KOREA ，但發電機上沒有發現產地
    ，發電機內之電容器上印有『鎮江市電容器廠』字樣，油管
    上印有『中保財產保險有限公司提供產品質量保險』字樣，
    及伊上網所搜尋之資料，甲○○又沒有提供產地證明，所以
    綜合研判產地為中國大陸」等語明確（見原審卷第107 頁）
    ，證人即財政部關稅總局人員胡永衝於原審證稱：「伊有參
    加90年11月22日審議會議，本件發電機組油管上印有『中保
    財產保險有限公司提供產品質量保險』字樣，型錄上的製造
    商資料，經查證也是設在上海；依產品型錄查詢結果，有2
    種型號與本案型號來源很雷同，只有幾個號碼不一樣，委員
    會是根據查證結果及專家意見，綜合研判原產地是屬於中國
    大陸」等語明確（見原審卷第52頁），及證人阮世華於法務
    部調查局航業海員調查處高雄調查站、原審分別陳（證）稱
    ：「伊是展新報關有限公司負責人，於90年5 月29日以BC /
    90/ N965/ 0111號進口報單向前高雄關稅局鎮分局投單申請
    查驗，報單內申報"TOPOWER GASOLINE GENERATOR TFDW 800
    -ET60 407SET "、" TFDW 1800-UF60 10SET" ，共計8,877
    公斤，貨名、箱數及重量是完全依據經元公司所提供之發票
    、裝箱單等相關資料繕打輸入；查驗前，伊不知道來貨數量
    及重量與報單內容有不符情形」、「本件發電機組是由伊代
    為申報進口，經元公司自89年起即委託伊報關行申報進口貨
    物」等語在卷（見92偵23204 號卷第7 、8 頁，原審卷第59
    、60頁）；經財政部關稅總局進口貨品原產地認定委員會
    審議結果，兩位專家諮詢意見認為：第一位專家意見─「第
    一項產品本體上貼有"TOP POWER TFDW800 GENERATOR" 字樣
    與型錄上製造商"XING TE HAO" 網路上查詢所得為中國上海
    之製造商全名為"SHANGHAI XING TE HAO INDUSTRIAL CO LT
    D"所提供之規格型號完全相同，應屬同一貨源，為大陸上海
    該公司製造，且紙箱內所附電線夾上亦標有"ZHEJIAG GUOGU
    ANG JITUAN XIANLAN YOUXIAN GONGSI"字樣係浙江製造。第
    二項貨品油管上印有" 由中保財產保險有限公司提供產品質
    量保險" 字樣，且紙箱內所附電線夾上亦標有"ZHEJIAG GUO
    GUANG JITUAN XIANLAN YOUXIAN GONGSI"浙江製造字樣，報
    單上產品編號為TFDW 1800-UF60與網路上查詢"XING TE HAO
    " 製造商產品為同一系列，故第二項貨品應與第一項貨品為
    同一貨源，係屬大陸製造」，第二位專家意見─「來貨製造
    商XING TE HAO 由資料顯示公司全名為SHANGHAI XING TE H
    AO INDUSTRIAL CO LTD設於中國上海，該公司生產型號TFD
    W 800-ET50與來貨TFDW 800-ET60 為同系列產品；TFDW 180
    0-UF60與來貨第二項型號完全相同，而且油管上印有" 由中
    保財產保險有限公司提供產品質量保險" 字樣，附件" 電線
    夾" 電線上印有"ZHEJING..."浙江英文字樣，本案貨品依常
    理研析應為大陸產製品，以韓國分公司名義販售之成分居大
    」，最後決議認定原產地為中國大陸，有該委員會90年11月
    22日90年第24次會議審議表1 份在卷可憑（見原審卷第72、
    73頁）；BC / 90/ N965/ 0111 進口報單、高雄關稅局90
    年第1187號處分書、財政部高雄關稅局緝私報告、訂購合約
    書各1 份在卷可稽（見92偵23204 號卷第偵查卷第11至14、
    17、19頁）；被告於本院審理時自白不諱（見本院卷第91
    頁）。
  (二)綜上所述，被告自白與事實相符，應屬可信。是本件事證已
    明，被告犯行洵堪認定。
三、論罪及撤銷改判之理由─
  (一)按一次私運匪偽物品，其總額由海關照緝獲時之完稅價格計
    算，超過新臺幣10萬元者，屬管制進口物品，懲治走私條例
    公告管制物品項目及其數額丙項第4 款定有明文。雖被告行
    為後，行政院業於90年11月29日刪除管制物品項目及其數額
    丙項第4 款，惟此僅為行政院依懲治走私條例專案指定管制
    物品及其數額之公告，其變更為事實變更，非為法律有所變
    更，自對本件無影響。又被告行為後，懲治走私條例業於91
    年6 月26日經總統修正公布，於同年月28日生效施行，其中
    第2 條第1 項原規定「私運管制物品進口、出口逾公告數額
    者，處7 年以下有期徒刑，得併科新臺幣20萬元以下罰金」
    ，修正為「私運管制物品進口、出口逾公告數額者，處7 年
    以下有期徒刑，得併科新臺幣300 萬元以下罰金」，罰金刑
    由原來之新臺幣20萬元提高為300 萬元，比較新舊法，以舊
    法對被告有利，依刑法第2 條第1 項但書規定，自應適用修
    正前懲治走私條例第2 條第1 項之規定。是核被告所為，係
    犯修正前懲治走私條例第2 條第1 項私運管制物品進口逾公
    告數額罪、刑法第216 條、第215 條行使業務登載不實文書
    罪，被告業務登載不實之行為，為其後行使之高度行為所吸
    收，不另論罪。被告所犯上開2 罪，有方法目的之牽連關係
    ，依刑法第55條後段規定從一重之私運管制物品進口逾公告
    數額罪處斷。被告利用不知情之不詳船舶運輸人運送走私物
    品進口，利用不知情之阮世華製作內容不實之進口報單，並
    持之行使，均為間接正犯。本件起訴書雖僅列被告涉犯懲治
    走私條例第2 條第1 項之罪，惟於事實欄中已記載被告委由
    不知情之阮世華製作本件進口報單投單進口，自屬已就被告
    所涉刑法第216 條、第215 條之罪嫌提起公訴，併此說明。
  (二)原判決據以論處被告罪刑，固非無見。惟被告尚涉有刑法第
    216 條、第215 條行使業務登載不實文書罪犯行，原判決漏
    未論列，自有未當。被告以原判決量刑過重，檢察官則以被
    告提起上訴浪費訴訟資源，乃亦提起上訴，均無理由；惟原
    判決既有上開可議之處，自應由本院將原判決撤銷改判。
四、科刑之理由─
  (一)爰審酌被告未能配合國家政策，走私管制物品進口，紊亂社
    會經濟秩序，惡性非輕，惟犯後坦承犯行，態度尚稱良好，
    及其犯罪情節、所生危害等一切情狀，仍量處如原判決所處
    之有期徒刑8 月，以資懲儆。至於被告私運進口之本件發電
    機組417 組，業經財政部高雄關稅局為沒入處分確定，業如
    前述，則本件發電機組既已行政沒入而不存在，本院自毋庸
    再為沒收之宣告，附此敘明。
  (二)被告前未曾受有期徒刑以上刑之宣告，有臺灣高等法院被告
    前案紀錄表在卷可稽，且管制物品項目及其數額丙項第4 款
    規定，業於90年11月29日刪除，亦如前述，又被告已繳清行
    政罰緩132 萬9,073 元，有國庫專戶存款收款書3 紙在卷可
    按（見本院卷第16至18頁）；其因一時失慮而罹刑典，經此
    刑之宣告後，應知警惕而無再犯之虞，本院因認暫不執行其
    刑為適當，併予宣告緩刑2 年，用啟自新。
五、適用之法律─
    (一)刑事訴訟法第369 條第1 項、第364 條、第299 條第1 項
      、第273 條之1 第1 項。
    (二)修正前懲治走私條例第2 條第1 項、第11條。
    (三)刑法第2 條第1 項但書、第216 條、215 條、第55條、第
      74條第1 款。
    (四)罰金罰鍰提高標準條例第1 條前段。
本案經檢察官姜麗儒到庭執行職務。
中　　華　　民　　國　　94　　年　　10　　月　　7 　　日
                  刑事第七庭    審判長法  官  莊飛宗
                                      法  官  黃憲文
                                      法  官  曾逸誠
以上正本證明與原本無異。
如不服本判決應於收受本判決後10日內向本院提出上訴書狀，其
未敘述上訴理由者，並得於提起上訴後10日內向本院補提理由書
狀（均須按他造當事人之人數附繕本）「切勿逕送上級法院」。
中　　華　　民　　國　　94　　年　　10　　月　　7 　　日
　　　　　　　　　　　　　　　　　　　書記官  郭蘭蕙
附錄本判決論罪科刑法條全文：
修正前懲治走私條例第2 條第1 項：
私運管制物品進口、出口逾公告數額者，處7 年以下有期徒刑，
得併科新臺幣20萬元以下罰金。
刑法第216 條：
行使第210 條至第215 條之文書者，依偽造、變造文書或登載不
實事項或使登載不實事項之規定處斷。
刑法第215 條：
從事業務之人，明知為不實之事項，而登載於其業務上作成之文
書，足以生損害於公眾或他人者，處3 年以下有期徒刑、拘役或
500 元以下罰金。
